【裁判字號】    96,易,4242
【裁判日期】    970131
【裁判案由】    詐欺等
【裁判全文】
臺灣臺中地方法院刑事判決              96年度易字第4242號
公  訴  人  臺灣臺中地方法院檢察署檢察官
被      告  乙○○
上列被告因詐欺等案件，經檢察官提起公訴（96年度偵字第1698
6號），本院判決如下：
    主    文
乙○○竊盜，處有期徒刑肆月，減為有期徒刑貳月，如易科罰金
，以新臺幣壹仟元折算壹日；又幫助意圖為自己不法之所有，以
詐術使人將本人之物交付，處有期徒刑伍月，減為有期徒刑貳月
又拾伍日，如易科罰金，以新臺幣壹仟元折算壹日。應執行有期
徒刑肆月，如易科罰金，以新臺幣壹仟元折算壹日。
    犯罪事實
一、緣乙○○之前女友丙○○於民國九十六年一月四日申請開立
    臺中商業銀行西屯分行（以下簡稱臺中商銀西屯分行）帳號
    00 000000000000號帳戶，並取得該帳戶之存摺、金融卡，
    乙○○亦知悉該金融卡之密碼，竟意圖為自己不法之所有，
    於九十六年一月五日至同年月七日間某時，在臺中市○○區
    ○○路二段二九六號之二十與丙○○同居之處所，徒手竊取
    丙○○之上開帳戶存摺及金融卡。而乙○○在客觀上可預見
    一般人購買金融帳戶使用常與財產犯罪密切相關，且取得他
    人存摺之目的在於收取贓款及掩飾犯行不易遭人追查，又對
    於提供帳戶雖無引發他人萌生犯罪之確信，但仍以縱若有人
    持以犯罪亦無違反本意之幫助犯意，基於幫助詐欺取財之不
    確定故意，於不詳時間、地點，將上開臺中商銀西屯分行
    00000000000000號帳戶存摺、金融卡（含密碼）交給不詳年
    籍姓名之成年人，嗣詐欺集團成員自該成年人處取得上開帳
    戶之存摺、金融卡（含密碼）後，果意圖為自己不法之所有
    ，於九十六年一月八日上午九時許，以電話向丁○○佯稱：
    其有一支電話之電話費，係以第一商業銀行帳戶按月扣款方
    式繳納等語，丁○○向對方表示，其無第一商業銀行帳戶，
    對方即要丁○○撥打0000000000000000號電話去查詢，丁○○遂撥打上揭電話查詢時，對方佯稱要將丁○○所有銀行帳
    戶凍結，要丁○○將存在金融機構存款領出，轉存入對方所
    指定之上開臺中商銀西屯分行00000000000000號帳戶，以解
    決上開扣繳電話費問題，致丁○○陷於錯誤，依對方指示匯
    新臺幣（下同）四十萬元至丙○○之上開臺中商銀西屯分行
    帳戶。事後丁○○發覺受騙，經報警後始循線查獲。
二、案經臺灣臺中地方法院檢察署檢察官自動檢舉偵查起訴。
    理    由
一、訊據被告乙○○矢口否認有何犯行，辯稱：其要拿丙○○的
    存摺、金融卡時，有跟丙○○講，其將丙○○之存摺及金融
    卡放在機車置物箱內，被人竊取，其不知道丙○○金融卡之
    密碼，丙○○金融卡之密碼也沒有寫在金融卡上，其並未竊
    盜及幫助詐欺取財云云。經查：
(一)、上開臺中商銀西屯分行帳號00000000000000號帳戶，係丙○○於九十六年一月四日所申請開立，並取得該帳戶之存摺、
    金融卡及密碼，而被告乙○○亦知悉該金融卡之密碼等情，
    業據丙○○於本院審理時證述明確，並有該帳戶之存款業務
    往來申請約定書影本一份附於警卷可稽。而被害人丁○○確
    於九十六年一月八日上午九時許，遭詐欺集團成員以電話詐
    騙後，匯款四十萬元至丙○○之上開臺中商銀西屯分行帳戶
    等情，亦據被害人丁○○於警詢（上開陳述雖屬審判外之陳
    述，惟檢察官及被告均同意作為證據，且上開筆錄係由警員
    所製作，依刑事訴訟法第一百五十九條之五第一項之規定，
    有證據能力）及偵查中證述屬實，並有匯出匯款回條聯影本
    一份、上開帳戶之交易明細一份附於警卷可按。顯見丙○○
    之上開臺中商銀西屯分行帳戶確係遭詐欺集團利用作為詐欺
    取財之出入帳戶無誤。
(二)、被告業於偵查中供稱：在與丙○○同居期間，有擅自將丙○○之上開臺中商銀西屯分行帳戶存摺及金融卡拿去使用等語
    ，核與丙○○於偵查中供稱：被告係事後才向其說有拿取其
    帳戶之存摺及金融卡等語相符。顯見被告確有竊取丙○○上
    開帳戶之存摺及金融卡無誤，且其主觀上亦有為自己不法所
    有之意圖甚明。雖證人丙○○於本院審理時證稱：被告係事
    先向其借的，其是在地檢署與被告開完偵查庭後才記起來的
    等語，然衡諸常情，丙○○對於其上開帳戶之存摺、金融卡
    使用情形，原當甚為瞭解；且警方及檢察官原係以「被告」
    之身分移送調查丙○○，事涉其權益至為重大，而被告是否
    有事先向其借取上開帳戶之存摺及金融卡一節，亦屬明確、
    重要之情節，倘若被告確係事先借取，則丙○○應無不復記
    憶或忘記之理！自不可能於檢察官詢問後，方才記憶起來。
    是證人丙○○於本院審理時之上開證述，自屬違背經驗法則
    而為本院所不採。
(三)、被告辯稱：其拿取丙○○上開帳戶之存摺及金融卡，係要持
    作上網購買寶物之用，但放置在機車置物箱內遭竊云云，然
    被告拿取上開帳戶之存摺及金融卡，既有特定目的之用途，
    於發現該存摺及金融卡遭竊後，何以未報警或委請丙○○申
    請掛失補發？是被告之上開辯解顯不足採。
(四)、復查金融卡之密碼為高度私密之個人資料，且現今金融卡密
    碼之數字均為六位數以上，是倘若非由本人或知悉該密碼者
    所提供，則其他之人即難憑空猜測而取得其正確之密碼。況
    以實行詐欺取財正犯者之立場而言，其應會使用足以令其等
    信任無虞之金融帳戶，而非隨時可能掛失之金融帳戶，否則
    其等精心設計與煞費苦心之騙局，豈不白費苦工？益徵被告
    確有將丙○○上開臺中商銀西屯分行帳戶之存摺、金融卡及
    密碼，交付給他人使用無誤。
(五)、按刑法上之故意，分為直接故意（確定故意）與間接故意（
    不確定故意），「行為人對於構成犯罪之事實，明知並有意
    使其發生者」為直接故意；「行為人對於構成犯罪之事實，
    預見其發生而其發生並不違背其本意者」為間接故意。且幫
    助犯之成立，以行為人主觀上認識被幫助者正欲從事犯罪或
    係正在從事犯罪，且該犯罪有既遂之可能，而其行為足以幫
    助他人實現構成要件者，即具有幫助故意，並不以行為人確
    知被幫助者係犯何罪名為必要。而在金融機關開設帳戶，請
    領存摺、金融卡之事，係針對個人身分之社會信用而予資金
    流通，具有強烈之屬人性，且今日一般人至金融機關如銀行
    、郵局等開設帳戶並非難事，苟非供洗錢或犯罪等不法目的
    ，依一般社會經驗法則判斷，實無必要隱匿自己名義之帳戶
    ，而無故借用他人帳戶使用。況近來詐騙集團詐欺取財之犯
    罪類型層出不窮，該等犯罪，多數均係利用他人帳戶作為詐
    欺取財之出入帳戶，並經媒體廣為披載，被告為智慮成熟之
    人，縱使並不確知其交付帳戶對象犯罪行為之具體內容，然
    上開犯罪型態既為現今社會犯罪常態之一，對其交付帳戶至
    少將遭人作為詐欺取財犯行所得財物匯入及提領之工具使用
    ，客觀上當為被告所可能預見，而該帳戶嗣確供他人犯罪之
    用，並不違背被告之本意，被告應具備幫助詐欺取財之不確
    定故意。
(六)、綜上所述，被告確有竊取丙○○之上開臺中商銀西屯分行帳
    戶存摺、金融卡後，連同該金融卡之密碼一併交付給詐騙集
    團成員使用。被告之辯無非事後卸責之詞，不足採信，事證
    明確，其犯行洵堪認定。
二、查被告提供丙○○之金融帳戶存摺、金融卡及密碼給詐騙集
    團成員使用，詐騙集團成員並持以向被害人丁○○詐騙，其
    係以幫助他人犯罪之意思，參與實施犯罪構成要件以外之行
    為，核屬詐欺取財罪之幫助犯。故核被告所為，係犯刑法第
    三百二十條第一項之竊盜罪、第三十條第一項、第三百三十
    九條第一項之幫助詐欺取財罪。被告幫助他人實行詐欺取財
    罪，為幫助犯，應依刑法第三十條第二項之規定，按正犯之
    刑減輕之。所犯上開二罪，犯意各別，行為互殊，應予分論
    併罰。爰審酌被告犯罪之動機、目的、手段、其品行及智識
    程度、犯罪所生之損害尚非重大、及其犯後猶卸飾責任，未
    具悔意等一切情狀，量處如主文所示之刑；又被告之上開犯
    罪時間係於九十六年四月二十四日以前，符合中華民國九十
    六年罪犯減刑條例所定得減刑之條件，爰依該條例第二條第
    一項第三款、第七條之規定減其刑期二分之一，並就減得之
    刑諭知易科罰金之折算標準，及定其應執行之刑。公訴人雖
    求予合併量處被告有期徒刑一年十月云云，惟本院審酌被告
    所竊取之帳戶存摺、金融卡之財物價值不高，所造成被害人
    丁○○受損害之金額為四十萬元，尚非異常鉅大，故予以量
    處如主文所示之刑，在罪刑之間應符合比例原則，是公訴人
    之求刑尚為本院所不採，併此敘明。
據上論斷，應依刑事訴訟法第二百九十九條第一項前段，刑法第
三百二十條第一項、第三十條第一項、第二項、第三百三十九條
第一項、第四十一條第一項前段、第五十一條第五款，刑法施行
法第一條之一，中華民國九十六年罪犯減刑條例第二條第一項第
三款、第七條、第九條、第十條第一項，判決如主文。
本案經檢察官甲○○到庭執行職務。
中    華    民    國    97    年    1     月    31    日
                  刑事第八庭  審判長法  官  林慧英
                                    法  官  戴嘉慧
                                    法  官  簡源希
以上正本證明與原本無異。
如不服本判決，應於收受送達後10日內向本院提出上訴書狀（應
敘述具體理由並附繕本）。
上訴書狀如未敘述理由，應於上訴期間屆滿後20日內補提理由書
於本院。
                                    書記官  黃雅青
中    華    民    國    97    年    1     月    31    日
附錄論罪科刑法條：
刑法第320條第1項意圖為自己或第三人不法之所有，而竊取他人
之動產者，為竊盜罪，處5年以下有期徒刑、拘役或5百元以下罰
金。
刑法第339條第1項意圖為自己或第三人不法之所有，以詐術使人
將本人或第三人之物交付者，處5年以下有期徒刑、拘役或科或
併科1千元以下罰金。


司法院資訊處製作；財團法人民間司法改革基金會備份。
